【裁判字號】    88,上訴,2990
【裁判日期】    890224
【裁判案由】    毒品危害防制條例
【裁判全文】
臺灣高等法院刑事判決                          八十八年度上訴字第二九九號
    上  訴  人  臺灣臺北地方法院檢察署檢察官
    上  訴  人
    即  被  告  丑○○
    指定辯護人  本院公設辯護人
    上  訴  人
    即  被  告  丁○○
    選任辯護人  粘聰明
    被      告  甲○○
    被      告  戊○○
    右二人共同
    指定辯護人  本院公設辯護人
右上訴人因被告違反毒品危害防制條例案件，不服臺灣台北地方法院八十八年度訴字
第六號，中華民國八十八年六月三十日第一審判決（起訴案號：臺灣台北地方法院檢
察署八十七年度偵字第二０二００、二四六七二號）提起上訴，並經台灣台北地方法
院檢察署檢察官移送併辦（八十八年度偵字第一六三三七號）本院判決如左：
    主      文
原判決關於丑○○、丁○○部分均撤銷。
丑○○連續販賣第二級毒品，處有期徒刑柒年貳月，分裝安非他命用吸管壹支及販賣
第二級毒品所得財物新台幣伍仟元均沒收，如全部或一部不能沒收時，追徵其價額或
以其財產抵償之，安非他命壹包（毛重壹點貳公克，淨重零點捌公克）沒收銷燬之；
又連續轉讓第二級毒品，處有期徒刑捌月。應執行有期徒刑柒年陸月，分裝安非他命
用吸管壹支及販賣第二級毒品所得財物新台幣伍仟元均沒收，如全部或一部不能沒收
時，追徵其價額或以其財產抵償之，安非他命壹包（毛重壹點貳公克，淨重零點捌公
克）沒收銷燬之。
丁○○無罪。
其他上訴駁回。
    事      實
一、丑○○明知立法院於民國（下同）八十六年十月三十日三讀通過毒品危害防制條
    例，將安非他命列為第二級毒品，該條例並於八十七年五月二十日公布，同年月
    二十二日生效，不得販賣、轉讓施用及持有。詎丑○○自八十七年八月底起，竟
    以營利為目的，基於概括之犯意，先向綽號「鯊魚」之成年男子每次以新台幣（
    下同）五千元或一萬元購入第二級毒品安非他命（下稱安非他命）一大包或數包
    ，再予以分裝後，連續於八十七年九月中旬某日，在其所居台北縣深坑鄉○○路
    三一一巷五號七樓住處，以二千元之價格，販賣安非他命一小包予綽號「阿三」
    之壬○○；及於八十八年二月二十日下午八時，在台北縣新莊市○○街十六巷二
    二弄二號之三子○○之住處，以三千元之價格，販賣安非他命一小包予子○○。
    嗣因子○○於八十八年三月二日下午七時三十分為警查獲，供出其前所吸食之安
    非他命，係由其於前揭時地向綽號「阿明」之丑○○購買者，警方隨即要求子○○以電話連絡丑○○，佯稱欲以五千元向伊購買安非他命，丑○○答應並攜帶安
    非他命一小包前往後，旋於八十八年三月二日下午九時，在約定交易地點即子○○之住處前，為警在丑○○上衣口袋中查獲安非他命一小包（毛重一點二公克，
    淨重零點八公克）。
二、丑○○自丁○○於八十七年九月上旬至其上開住處同居起，即基於概括犯意，以
    其所購入之第二級毒品安非他命多次無償提供安非他命予丁○○施用，繼同年九
    月中旬甲○○、戊○○因工作之故亦同住於上開住處後，丑○○即承前無償提供
    安非他命供人施用之概括犯意，至同年九月二十七日中午止，連續在上開住處無
    償供給安非他命予丁○○（約三次）、甲○○（每天一次）、戊○○（每二、三
    天一次）施用（丑○○、丁○○、甲○○、戊○○非法施用第二級毒品安非他命
    犯行業經原審法院裁定送觀察、勒戒，因無繼續施用傾向而為不起訴處分確定）
    。迨至八十七年九月二十七日十三時許，經警持台灣台北地方法院檢察署檢察官
    核發之搜索票在上開丑○○住處查獲而知上情，並扣得其持有之安非他命五小包
    （毛重五點二公克、淨重四點零五公克，經送法務部調查局鑑驗後，淨重為三點
    七三公克，包裝重為一點二一公克）、用以分裝安非他命供販賣及施用之吸管一
    支、供施用毒品之吸食器一個、酒精燈一個及分裝袋九個（經送法務部調查局鑑
    驗後，編號一至三之分裝袋含有安非他命殘渣、編號四至九分裝袋則無毒品反應
    ）。
三、案經臺北縣警察局永和分局報告台灣台北地方法院檢察署檢察官及自動檢舉偵查
    起訴，並於上訴中移送併辦。
    理      由
壹、有罪部分：
一、訊據被告丑○○矢口否認有販賣及轉讓安非他命犯行，辯稱：伊所吸用之安非他
    命係向綽號「鯊魚」之男子買來的，五千元可買一大包，有時也可買二、三包小
    包的，我一次會買個五千元或一萬元，約四、五包，通常都是伊自己出錢買；伊
    並未出賣安非他命予壬○○，僅曾與其共同出資購買三次；丁○○係同居女友，
    伊個人財物均交由丁○○保管，擬購買安非他命時均向丁○○拿錢，是丁○○亦
    有出資，另伊雖提給住處供甲○○、戊○○居住，但渠等所施用之安非他命亦共
    同出資所購得，伊並未無償提供安非他命予丁○○、甲○○、戊○○非法施用。
    子○○是有請伊幫忙向「鯊魚」調貨，八十八年三月二日被查獲那一小包安非他
    命，是子○○於前一天在伊家打麻將，留一小包在伊家忘了帶回去，要伊幫忙他
    帶過去的云云。惟查：
（一）
    (1)右揭事實一關於被告丑○○販賣安非他命部分，業據共同被告丁○○於警訊時
      供稱安非他命經丑○○分裝後賣予他人，伊於八十七年八月底時知悉丑○○販
      賣安非他命，販賣係由丑○○聯絡買主、分裝等語（見偵查卷第十五頁反面、
      第十六頁），並於偵查時供稱曾勸告丑○○不要繼續販賣安非他命等語（見偵
      查卷第五五頁），共同被告甲○○於警訊時供稱扣案之五包安非他命係供施用
      或轉賣之用等語（見偵查卷第十二頁反面）、被告戊○○於警訊時供稱丑○○
      在販賣安非他命，並連絡買主等語（見偵查卷第十頁反面、第十一頁）甚詳，
      核與證人壬○○於警訊時指證其所施用之安非他命係向丑○○所購得等語（見
      偵查卷第十九頁），及證人子○○於警訊時證稱曾以三千元之價格，向丑○○
      構買安非他命一小包等情相符（見併辦之板橋地檢署八十八年偵字第五七二０
      號卷第九頁）。至於壬○○於警訊時雖稱其「共向丑○○購買四、五次安非他
      命」，但其又稱「除九月中旬這次外，其餘詳細時間記不太清楚」，則除壬○○所明確供述「我所吸食之安非他命，是於八十七年九月中旬，在台北縣深坑
      鄉○○路三一一巷五號七樓，以二千元之價格向丑○○購得一小包吸食」（見
      偵查卷第十九頁）之情節（一次）外，其他三、四次之時間、地點為何，壬○○既然記不清楚，本院自不能以擬制或推測之方法，率予認定。又證人壬○○
      於原審調查時雖改稱其係與被告丑○○共同出資購買安非他命云云（見原審卷
      第二五０頁背面八十八年六月十六日訊問筆錄），及證人子○○於偵查中改稱
      ：是丑○○欠伊三千元，因此拿安非他命還債，就在十天前左右送到我家外面
      ，一小包價格三千元，重量我不知道（見併辦之板橋地檢署八十八年偵字第五
      七二０號卷第四十六頁），乃事後翻易前供之詞，顯為迴護被告丑○○所為，
      無法做為有利於被告丑○○之證據。何況證人壬○○於本院調查時證稱：「我
      出二千元，因丑○○手上有貨，交給我吸食，我中午拿錢給他，丑○○說晚上
      來拿，我晚上去拿一點點」、「（拿二千元買過幾次？）一次」（見本院卷第
      五十頁背面、五十一頁），及「我確實是有給丑○○二千元，我中午拿錢給丑
      ○○，他當時剛好沒貨，說下午有貨，我才過去吸」等語在卷（本院卷一０二
      頁）。又子○○於八十八年三月二日下午七時三十分為警查獲後，供出其前所
      吸食之安非他命，係由其於同年二月二十日向綽號「阿明」之丑○○購買者，
      警方隨即要求子○○以電話連絡丑○○，佯稱欲購買向其安非他命，丑○○答
      應後，警方乃於八十八年三月二日下午九時，在約定交易地點即子○○之住處
      前，當場查獲丑○○上衣口袋中之安非他命一小包（毛重一點二公克，淨重零
      點八公克）等情，有台北市政府警察局文山第一分局刑事案件報告單在卷可稽
      （見併辦之板橋地檢署八十八年偵字第五七二０號卷第四頁），並為子○○所
      承認（同上偵查卷第四十七頁），且經查獲子○○案之警員己○○於本院調查
      時到庭結證屬實（見本院卷第一一八頁、第一一九頁），益見被告丑○○確有
      販賣安非他命之事實，其上開辯解顯係事後卸責之詞，不足採信。
    (2)共同被告丁○○一再為刑求之抗辯，否認警訊筆錄之真實性，查：證人即負責
      承辦本案之永和分局偵查員許文豐到庭證稱丁○○之警訊筆錄乃本於自由意識
      而為等語等語（見原審卷一五四頁八十八年三月二十六日訊問筆錄），惟被告
      丁○○則稱刑求乃其他警員，被告丑○○亦附和稱曾於警局見聞警員打被告丁○○一巴掌云云（見原審卷一五五頁前揭期日訊問筆錄），故原審傳喚證人即
      負責訊問被告丁○○之永和分局偵查員寅○○與被告丁○○當庭對質。被告丁○○於原審八十八年四月二十六日調查期日中固不否認證人寅○○係製作筆錄
      之人，然又稱係其他警員刑求。原審旋訊之證人寅○○製作筆錄之情形與是否
      有其他被告見聞經過，證人寅○○證稱當時係在警局組長辦公室內製作筆錄，
      而其他被告則另於其他辦公室進行調查，並不清楚被告丁○○製作筆錄之經過
      ，而組長辦公室內有槍櫃，進進出出之同仁則有各自之勤務，不可能毆打被告
      丁○○等語（見原審卷一七六頁是日訊問筆錄），可知被告丁○○係單獨製作
      筆錄，其他被告應無見聞之可能，且被告丁○○亦稱其他人如未走近訊問之辦
      公室，並無法看見有人經過等語（原審卷一七六頁背面），被告甲○○亦稱當
      時是分別訊問，伊不知丁○○被打耳光事（本院卷一０一頁背面），益明其他
      被告不可能知悉被告丁○○訊問之情形，是被告丑○○於原審稱曾看見被告丁○○遭擊打巴掌云云不足採信（見原審卷一五五頁，惟丑○○於本院調查時坦
      承伊沒有當場看到丁○○被打，見本院卷一四五頁）。本院調查時依丁○○之
      聲請，調取台北縣警察局永和分局刑事人員名冊照片供辨認，詎其先憑頭部照
      片指認刑警辛○○打其耳光（本院卷一０二頁），俟辛○○本人到庭時，其卻
      未到庭指認，惟丑○○、甲○○則均當庭指稱丁○○事後有說她被打，並指那
      個打她的人給伊看，但伊未當場看到，丁○○所指也不是庭上這位辛○○等語
      （本院卷一四五頁正反面），本院乃拍攝辛○○全身照片留供丁○○到庭指認
      是否此人，惟其嗣後到庭又稱「沒有印象」（本院卷一九二頁背面）。本院另
      據丑○○之指述，傳喚曾經到現場參與查獲本案之刑警丙○○、乙○○、癸○○到庭讓被告等指認，甲○○供稱沒有印象，丁○○則稱像是乙○○但不敢確
      定，丑○○亦附和其詞（本院卷一六三頁以下、一九三頁）。足見被告丁○○
      供詞反覆且不確定，尚難遽信其曾遭刑求而為不利於共同被告丑○○之陳述。
      再參酌被告丁○○經檢察官諭令隔離訊問無任何外界干擾下所為曾勸告被告丑
      ○○不要再販賣安非他命之供述（見偵查卷第五五頁），核與其於警訊就被告
      丑○○販賣安非他命之供述大致相符，並無矛盾反覆之處，足見其於警訊時之
      供述與事實相符，所為供述乃出於任意性，有其證明力，足為被告丑○○不利
      之證明，被告丁○○刑求之抗辯實不足採。被告丁○○於事後翻易前供，稱不
      知道丑○○有無在賣安非他命云云（本院卷四九頁），顯為迴護被告丑○○之
      詞，亦無法據為有利於被告丑○○之證明。
    (3)警察於八十七年九月二十七日十三時許，在上開丑○○住處臥室化妝檯抽屜查
      獲之安非他命五小包，經送法務部調查局鑑定結果，確係甲基安非他命，淨重
      三點七三公克、包裝重一點二一公克，有法務部調查局００三一六八號鑑驗通
      知書一紙附卷可稽（原審卷七十一頁），並有分裝安非他命用之吸管一支扣案
      可資佐證。又警方於八十八年三月二日下午九時，在前開子○○之住處前，當
      場查獲丑○○上衣口袋中之安非他命一小包（毛重一點二公克，淨重零點八公
      克），經台北市政府警察局文山第一分局以聯勤二０四廠製造之煙毒品檢驗Ａ
      包試劑檢驗結果，確呈安非他命反應，有檢驗報告單可稽（見併辦之板橋地檢
      署八十八年偵字第五七二０號卷第十一頁）。
    (4)按買賣安非他命乃風險極高之行為，隨時會被取締判刑坐牢，故無論是一次購
      入許多再分包轉售，或臨時調貨全數轉售，轉售者以賺取差價或獲取其他利益
      （例如自己吸用部分，得到優惠價）來彌補風險，乃情理之常。被告丑○○多
      次轉售安非他命之行為，難謂無營利之事實，並不因其拒不供出購入賣出之差
      價而受影響。綜上，本件事證明確，被告丑○○販賣安非他命之犯行堪以認定
      。
（二）右揭事實二關於被告丑○○轉讓安非他命部分，業據被告丑○○於警訊時供承
      安非他命有時係伊所提供，有時係共同購買，因甲○○、戊○○有時隨同伊出
      去購買安非他命，當他們沒有安非他命時，伊即給他們一點安非他命施用，至
      丁○○則係同居人，買入之安非他命均寄放予她，亦提供安非他命給她施用等
      語（見偵查卷第八頁正、反面），核與被告丁○○於偵查中供稱安非他命都係
      丑○○無償提供等語（見偵查卷第四一頁正面），及被告戊○○、甲○○於警
      訊、原審調查時供述渠等所吸用之安非他命係丑○○無償提供，伊並未出資購
      買安非他命等情相符（見偵查卷第十一頁、第十三頁反面、原審卷六十六頁、
      六十七頁正反面、一五一頁背面訊問筆錄），甲○○、戊○○雖然於偵查中一
      度供稱安非他命是大家出資一起買的云云（偵查卷四十一、五十六、五十七頁
      ），但其二人均於原審調查時供稱伊以前所以說有出資，是因渠等被移送檢察
      官訊問，在拘留室等候開庭時，丑○○教伊這樣說，為他脫免不利之罪名，並
      不實在（原審六十七頁背面）。又就轉讓安非他命犯行，原審於調查期日諭知
      被告甲○○、戊○○以證人身分應訊並命具結，經分別訊之渠等所施用安非他
      命是否為被告丑○○所提供，渠等結證稱自八十七年九月中旬至丑○○住處同
      居後，丑○○即提供安非他命供渠等施用，而渠等並未出資等語（見原審卷二
      一七頁以下八十八年五月二十一日訊問筆錄），與歷次陳稱被告丑○○無償提
      供安非他命之供述悉相一致，是被告甲○○、戊○○以證人身分應訊之證詞得
      據為被告丑○○於警訊時自白之補強證據。至被告丁○○以證人身分應訊時雖
      稱自八十七年九月上旬與丑○○同居，同居期間之安非他命係大家共同出資所
      購買等語（見原審卷二三七頁背面八十八年五月三十一日訊問筆錄），惟被告
      丁○○於偵查中已明白陳稱安非他命都係丑○○無償提供等語（見偵查卷第四
      一頁正面），且無證據可明被告丁○○於偵查中之陳述非出於自由意識，自以
      接近犯罪時間之記憶較清晰、受外界干擾程度較小時之陳述可信性為高，因而
      ，被告丁○○於原審調查時以證人身分翻易前供之詞不足採信。至被告丁○○
      一再辯稱於警訊時遭刑求逼供，然遍觀警訊筆錄，被告丁○○未曾供稱安非他
      命係被告丑○○無償供給，是以此部分辯解仍不足以推翻其於偵查中所為不利
      於被告丑○○之供述。再本院調查時，丁○○坦承丑○○無償提供安非他命予
      伊吸用二、三次（本院卷二二五頁）、甲○○坦承丑○○無償提供安非他命予
      伊吸用每天一次（本院卷五十二頁背面）、戊○○坦承丑○○無償提供安非他
      命予伊吸用每二、三天一次（本院卷五十二頁背面）等語各在卷。綜上，被告
      丑○○轉讓安非他命犯行，不惟業據其於警訊時自白，並有被告甲○○、戊○○、丁○○之供述與甲○○、戊○○另以證人身分之證述為佐證，其上開轉讓
      安非他命之犯行亦堪認定。
二、查安非他命屬中樞神經興奮劑，具有輕微之成癮性，服用後會產生依賴性、耐藥
    性，並引起不安、頭昏、顫抖、亢進性反應、失眠、焦慮、譫妄、慢性中毒、精
    神障礙、類似精神分裂之錯覺、妄想及伴有行動與性格異常等副作用，其劑量增
    大時，甚或會死亡。而其慣用者，由於精神錯亂，更具有暴力攻擊及反社會行為
  等傾向，情況非常嚴重，且戒解不易，故立法院於八十六年十月三十日三讀通過
    毒品危害防制條例，於該條例第二條中將其列為二級毒品，並於八十七年五月二
    十日公布，同年月二十二日生效，雖安非他命亦屬藥事法中禁止轉讓之禁藥，惟
    依後法優於前法、特別法優於普通法之法律適用原則，於法條相競合時應適用新
    公布生效之毒品危害防制條例處斷。核被告丑○○於八十七年九月中旬某日，在
    其所居台北縣深坑鄉○○路三一一巷五號七樓住處，以二千元之價格，販賣安非
    他命一小包予綽號「阿三」之壬○○；及於八十八年二月二十日下午八時，在台
    北縣新莊市○○街十六巷二二弄二號之三子○○之住處，以三千元之價格，販賣
    安非他命一小包予子○○之犯行，係犯毒品危害防制條例第四條第二項之販賣第
    二級毒品罪。至於子○○於八十八年三月二日下午七時三十分為警查獲，供出其
    前所吸食之安非他命，係由其於前揭時地向綽號「阿明」之丑○○購買者，警方
    隨即要求子○○以電話連絡丑○○，佯稱欲以五千元向其購買安非他命，丑○○
    答應並攜帶安非他命一小包前往後，旋於八十八年三月二日下午九時，在約定交
    易地點即子○○之住處前，為警在丑○○上衣口袋中查獲安非他命一小包等情，
    雖然被告丑○○有販賣之犯意，但子○○並無購買之真意，且尚未交付即被查獲
    ，此部分之行為，係犯毒品危害防制條例第四條第五項、第二項之販賣第二級毒
    品未遂罪，又公訴人雖未就被告丑○○販賣安非他命予子○○部分之犯罪事實起
    訴，但此部分與起訴之事實，有連續犯之關係，屬於裁判上一罪，為起訴效力之
    所及，本院自得併予審判。被告丑○○自八十七年九月上旬至九月二十七日中午
    止多次無償提供安非他命予被告丁○○、甲○○、戊○○施用部分，則另違反同
    條例第八條第二項之轉讓第二級毒品罪。被告丑○○販賣安非他命、被告丑○○
    轉讓安非他命前後持有安非他命之低度行為，應為販賣及轉讓之高度行為所吸收
    ，均不另論罪。被告丑○○先後多次販賣與轉讓安非他命之犯行，均各時間緊接
    、方法相同、所犯係構成要件相同之罪名，顯係基於概括犯意為之，應依刑法第
    五十六條連續犯規定，分別論以連續販賣第二級毒品罪、連續轉讓第二級毒品罪
    ，並分別加重其刑。
三、原審予以論科，固非無見，惟查被告丑○○販賣安非他命予子○○部分之犯罪事
    實，雖未經檢察官提起公訴，但此部分與起訴之事實，有連續犯之關係，屬於裁
    判上一罪，為起訴效力之所及，原審未及併予審判，已有未洽。又公訴意旨謂被
    告丑○○於同年九月二十四日販賣不詳數量安非他命與綽號「阿星」之庚○○，
    庚○○積欠貨款新臺幣（下同）二千元、同年九月二十五日販賣不詳數量安非他
    命與綽號「阿福」不詳姓名之人，「阿福」積欠貨款一千元，另於不詳時地，販
    賣不詳數量之安非他命與綽號「阿國」、「阿光」、「新莊阿國」、「土匪」、
    「厚道」、「紅當」、「小窄」、「阿林」、「阿福」、「太子」等人，該等人
    依序尚各有一千五百五十元、六千、四千元、三千元、八千元、二千元、一千元
    、一千五百元等安非他命貨款未付云云，此部分犯罪尚屬不能證明（詳後述），
    原審卻併予論科，容有未洽；且被告丁○○部分亦不能證明其犯罪（詳後述），
    原審卻認被告丑○○與丁○○係共同正犯，自有未合。關於續轉讓第二級毒品部
    分，則未詳述其轉讓次數，亦稍有未洽。檢察官上訴意旨空言被告丑○○係與甲○○、戊○○共犯（江、李二人犯罪不能證明，詳後述），被告丑○○上訴意旨
    空言否認犯罪，雖非可採，惟原判決既有可議，仍屬無可維持，應予撤銷改判。
    爰審酌被告丑○○除自己吸用足以導致精神障礙、性格異常、並造成生命危險之
    成癮性藥品外，尚且販賣及無償提供予他人施用，甚至於八十七年九月二十七日
    被查獲後，又於八十八年二月二十日及三月二日，販賣予子○○，危害社會不輕
    ，及其犯後否認犯行等一切情狀，量處如主文第二項所示之刑，並就被告丑○○
    所犯二罪名定其應執行刑。
四、扣案安非他命五小包經送鑑後，淨重為三點七三公克、包裝重一點二一公克，有
    法務部調查局００三一六八號鑑驗通知書一紙存卷足參，係第二級毒品，惟被告
    丁○○施用毒品一案經為不起訴處分後（八十七年度偵字第二０二０三號），復
    經台灣台北地方法院檢察署檢察官就上開扣案安非他命聲請單獨宣告沒收，且於
    原審以八十七年度聲字第二三二四號裁定沒收銷燬後，業已執行完畢，有裁定書
    及台灣台北地方法院檢察署八十七年度執他字第六九０二號執行卷影本在卷可按
    （見原審卷第一０二頁至第一０六頁），是以就扣案之安非他命五小包不為沒收
    銷燬之宣告。另扣案吸食器一個、酒精燈一個、分裝袋九個（經鑑驗後，編號一
    至三之分裝袋含有安非他命殘渣、編號四至九之分裝袋尚無毒品反應，參見法務
    部調查局第００三四五九號鑑驗通知書），均為供被告丑○○、丁○○、甲○○
    、戊○○施用安非他命所用之物或剩餘之分裝袋，分據渠等供明在卷，與本件犯
    行並無關係，亦不併為沒收之諭知。至扣案之分裝用吸管一支，則為用以分裝安
    非他命供販賣及施用之物，且為被告丑○○所有，據被告丑○○、丁○○、甲○○供述明確，既曾供販賣安非他命使用，即應依毒品危害防制條例第十九條第一
    項宣告沒收，如全部或一部不能沒收時，追徵其價額或以其財產抵償之；被告丑
    ○○以二千元之價格，販賣安非他命一小包予綽號「阿三」之壬○○，及以三千
    元之價格，販賣安非他命一小包予子○○，所得款項計五千元，雖未扣案，但為
    被告販賣安非他命所得之財物，仍應依毒品危害防制條例第十九條第一項宣告沒
    收，如全部或一部不能沒收時，追徵其價額或以其財產抵償之；又警方於八十八
    年三月二日下午九時，在前開子○○之住處前，當場查獲丑○○上衣口袋中之安
    非他命一小包（毛重一點二公克，淨重零點八公克），應依毒品危害防制條例第
    十八條第一項前段沒收銷燬之。至於扣案小冊子（附於偵查卷證物袋）尚難認係
    供販賣安非他命犯罪所用之物（詳後述），自難宣告沒收，併此敘明。
貳、無罪部分：
一、公訴意旨略以：被告丑○○除於八十七年九月中旬某日，曾販賣安非他命予綽號
    「阿三」之壬○○一次外，並於八十七年八月間起至九月中旬以前，亦有販賣安
    非他命予壬○○數次，另於同年九月二十四日販賣不詳數量安非他命與綽號「阿
    星」之庚○○，庚○○積欠貨款二千元、同年九月二十五日販賣不詳數量安非他
    命與綽號「阿福」不詳姓名之人，「阿福」積欠貨款一千元，並於不詳時日，先
    後二次由甲○○駕車載丑○○至平溪鄉不詳地，以不詳價格販賣安非他命予不詳
    姓名綽號「阿統」之人，及至桃園販賣不詳數量之安非他命予綽號「阿統」之不
    詳姓名友人，該二人尚欠藥錢六千元，並於不詳時地，販賣不詳數量之安非他命
    予綽號「阿國」、「阿光」、「新莊阿國」、「土匪」、「厚道」、「紅當」、
    「小窄」、「阿林」、「阿福」、「太子」等人，該等人依序尚各有一千五百五
    十元、六千、四千元、三千元、八千元、二千元、一千元、一千五百元等安非他
    命貨款未付，又被告丑○○亦連續廉價轉讓安非他命予丁○○、甲○○、戊○○
    施用，因認被告丑○○尚涉有此部分連續販賣或轉讓安非他命之犯行。
二、又公訴意旨略以：被告丁○○、甲○○、戊○○與丑○○四人間共同基於犯意聯
    絡及行為分擔，連續自八十七年八月初起至同年九月二十七日止，由丑○○與丁○○一同前往向綽號「鯊魚」及不詳之安非他命藥頭購入安非他命後，由彼等共
    同持有並由丑○○分裝後，交由丁○○保管，嗣於丑○○覓得買主後，推由丑○○一人，或丑○○與丁○○、甲○○、戊○○三人中一至三人前往交易，丁○○
    則負責接聽電話及記帳等語，因認被告丁○○、甲○○、戊○○涉有共同連續販
    賣安非他命罪嫌。
三、按犯罪事實之認定，應憑證據，如未能發現相當證據，或證據不足以證明，自不
    能以推測或擬制之方法，以為裁判基礎。又認定不利於被告之事實，須依積極證
    據，苟積極證據不足為不利於被告事實之認定時，即應為有利於被告之認定，更
    不必有何有利之證據。最高法院四十年台上字第八六號、三十年上字第八一六號
    判例，分別著有明文。且被告之自白，須非出於強暴、脅迫、利誘、詐欺、違法
    羈押或其他不正之方法，且與事實相符者，方得採為論罪科刑之證據，且被告之
    自白不得作為有罪判決之唯一證據，仍應調查其他必要之證據，以察其是否與事
    實相符。刑事訴訟法第一百五十六條第一項、第二項規定甚明。故共同被告不利
    於己之陳述，固得採為其他共同被告犯罪之證據，惟此項不利之陳述，須無瑕疵
    可指，而就其他方面調查，又與事實相符，始得採為其他共同被告犯罪事實之認
    定。最高法院四十六年台上字第四一九號判例要旨，亦著有明文。可知共同被告
    之自白亦不得作為有罪判決之唯一證據，仍應調查其他必要之證據，證明自白與
    事實相符，始得對被告論罪科刑。再按為刑事訴訟法上證明之資料，無論其為直
    接證據或間接證據，均須達於通常一般之人均不致於有所懷疑，而得確信其為真
    實之程度，始得據為有罪之認定，倘其證明尚未達到此一程度，而有合理之懷疑
    存在時，致無從形成有罪之確信，根據「罪證有疑，利於被告」之證據法則，即
    不得遽為不利於被告之認定，此觀諸最高法院七十六年臺上字第四九八六號判例
    意旨自明。次按有罪之判決書所應記載之事實，並非構成要件之本身，而係符合
    構成要件之具體的社會事實，亦即經賦予法律之評價而為取捨選擇使之符合構成
    要件之社會事實。構成要件乃超越時空之法律上概念，其內容應依刑罰法規之解
    釋而定；而符合構成要件之具體的社會事實，則指在一定之時、地所發生，可滿
    足法律上構成要件之具體的歷史性事實而言。（參見最高法院七十九年度台上字
    第三五四三號判例）；有罪之判決書，應記載犯罪之事實，諸凡有關犯罪之時間
    、地點、方法、態樣，以及其他與適用法律有關之事項，均應為詳實之記載，始
    足為適用法律之依據。（參見最高法院六十三年度台上字第二一五三號判例）有
    罪之判決書應記載事實，刑事訴訟法第三百條第二項（舊）定有明文，所謂事實
    不僅指犯罪之行為而言，即犯罪之時、日、處所、動機、目的、手段、結果等與
    論罪科刑有關之事項，亦應依法認定予以明確之記載。（參見最高法院四十六年
    度台上字第一二九六號判例）；有罪判決書事實之記載不僅應記載犯罪之行為，
    舉凡犯罪之時、日及地點與適用法律有關者，應依法認定予以明確之記載，方足
    為適用法律之根據（參見最高法院四十四年度台上字第四九七號判例）。又毒品
    危害防制條例第十九條規定，犯同法第四條至第九條、第十二條、第十三條或第
    十四條第一項、第二項之罪者，其供犯罪所用或因犯罪所得之財物，均沒收之，
    如全部或一部不能沒收時，追徵其價額或以其財產抵償之。為保全前項價額之追
    徵或以財產抵償，得於必要範圍內扣押其財產。故就「毒品危害防制條例第四條
    第二項販賣第二級毒品罪」而言，販賣毒品所得之財物，係屬於義務沒收之範圍
    ，如不能證明被告販賣毒品所得財物之數額，法院因無從加以沒收，即有不適用
    法律之違法，從而販賣毒品所得財物之數額，乃屬於適用法律必要之要素。是以
    符合「販賣第二級毒品」構成要件之具體的社會事實，除應指明第二級毒品之具
    體品名外，有關販賣之時地、相對人姓名、標的物之價格、數量、營利之意圖及
    販賣毒品所得財物之數額，亦均為構成犯罪事實之要素，果未能查明這些要素之
    內容，其犯罪即屬不能證明。又法院固應依職權調查證據，但並無蒐集證據之義
    務。刑事訴訟法第三百七十九條第十款規定應於審判期日調查之證據而未予調查
    之違法，解釋上應不包括蒐集證據在內，其調查之範圍，以審判中案內所存在之
    一切證據為限，案內所不存在之證據，即不得責令法院為發現真實，應依職權從
    各方面詳加蒐集、調查。最高法院八十七年度台非字第一號判決要旨載有明文。
四、查起訴書雖載明被告丑○○亦有販賣安非他命予綽號「阿統」及「阿統」友人之
    犯行，惟此部分除共同被告甲○○於警訊空泛之自白外，並無明確犯罪之時地、
    販賣之價格、數量、所得財物（見偵查卷第十三頁），且無其他證據可佐，故此
    部分犯罪不能證明；公訴人另認被告丑○○亦連續廉價轉讓安非他命予丁○○、
    甲○○、戊○○施用，然查：依卷存資料丁○○、甲○○僅指述丑○○無償提供
    安非他命予渠等吸用（見偵查卷第四十一頁正面、第十三頁背面、原審卷第六十
    六頁、第六十七頁背面訊問筆錄），並未指述被告丑○○價賣給他們，自難認被
    告對於丁○○、甲○○有販賣或廉價轉讓安非他命之犯行。而戊○○雖然於警訊
    時曾供稱：伊有時向丑○○購買安非他命每一小包一千元（見偵查卷第十一頁末
    ），但爾後即供稱係丑○○無償提供安非他命予其吸用（見偵查卷第六十七頁正
    面及背面、第一百五十一頁背面），已難憑戊○○於警訊時片面指述，遽認被告
    丑○○曾將安非他命價賣予戊○○，且戊○○於警訊時之指述，並無販賣之時地
    、數量、所得財物，自難僅憑戊○○片面空泛之指述，遽認被告丑○○對於戊○○有販賣或廉價轉讓安非他命之犯行。又壬○○雖於警訊時供稱「共向丑○○購
    買四、五次安非他命」，但其又稱「除九月中旬這次外，其餘詳細時間記不太清
    楚」，則除壬○○所明確供述「我所吸食之安非他命，是於八十七年九月中旬，
    在台北縣深坑鄉○○路三一一巷五號七樓，以二千元之價格向丑○○購得一小包
    吸食」（見偵查卷第十九頁）之情節（一次）外，其他三、四次之時間、地點為
    何，壬○○既然記不清楚，本院自不能以擬制或推測之方法，率予認定，且販賣
    之數量、所得財物亦不明確，此部分犯罪亦屬不能證明。再綽號「阿星」之庚○○於警訊時即供稱：伊沒有向丑○○購買安非他命，伊所吸安非他命係向綽號「
    阿郎」之不詳姓名人所買（見偵查卷第七十三頁正面及背面），本院傳訊庚○○
    到庭，其亦為與警訊相同之供述，並否認其有欠丑○○二千元（見本院卷第一０
    一頁正面及背面），自難僅憑扣案小冊上空泛記載「阿星二０００」，即遽認被
    告丑○○對於庚○○有販賣安非他命之犯行。至於公訴意旨認被告丑○○於不詳
    時地，販賣不詳數量之安非他命予綽號「阿國」、「阿光」、「新莊阿國」、「
    土匪」、「厚道」、「紅當」、「小窄」、「阿林」、「阿福」、「太子」等人
    ，該等人依序尚各有一千五百五十元、六千、四千元、三千元、八千元、二千元
    、一千元、一千五百元等安非他命貨款未付云云，無非以共同被告丁○○曾於偵
    查中自承上開數額為伊依照丑○○指示加以記載，其中有些數字所代表意義為「
    欠安非他命之錢」，並供稱曾勸告丑○○不要繼續販賣安非他命等語（見偵查卷
    第五十五頁）為據，惟丁○○於上開偵查中已供稱有些數字是私下借款之記錄，
    迨原審調查時更明確供稱小冊子之記載是他人積欠被告丑○○借款之記錄，與販
    賣安非他命無關云云（見原審卷第八十二頁八十八年二月八日訊問筆錄），其真
    相如何，因上開人等僅有綽號，不知姓名、年籍、住址，無從加以傳訊查證，且
    扣案之小冊上亦僅記載綽號及數額，並無任何字句顯示與安非他命或販賣有關，
    又無明確犯罪之時地、販賣之價格、數量、所得財物，依上開說明，自難僅憑丁○○於偵查中空泛之自白，遽認被告丑○○對於上開不詳姓名之人，亦有販賣安
    非他命之犯行。是以上開部分被告丑○○之販賣或廉價轉讓安非他命之犯行無法
    證明，惟公訴人認此部分與前開連續販賣安非他命、連續轉讓安非他命犯行分別
    有連續犯裁判上一罪關係，故均不另為無罪之諭知。
五、訊據被告丁○○堅決否認有何販賣安非他命犯行，辯稱：伊沒有販賣安非他命，
    是丑○○他們在販賣安非他命等語（見偵查卷第十五頁背面警訊筆錄），伊沒販
    賣，只有吸食（見偵查卷第五十九頁偵查筆錄）云云。經查，被告丁○○雖曾於
    偵查中自承扣案小冊上之數額，係伊依照丑○○指示加以記載，其中有些數字所
    代表意義為「欠安非他命之錢」云云（見偵查卷第五十五頁），惟丁○○於上開
    偵查中已供稱有些數字是私下借款之記錄，迨原審調查時更明確供稱小冊子之記
    載是他人積欠被告丑○○借款之記錄，與販賣安非他命無關等語（見原審卷第八
    十二頁），另參諸綽號「阿星」之庚○○於警訊時即供稱：伊沒有向丑○○購買
    安非他命，伊所吸安非他命係向綽號「阿郎」之不詳姓名人所購買（見偵查卷第
    七十三頁正面及背面），而於本院調查時亦為相同之供述，並否認其有欠丑○○
    二千元等情（見本院卷第一０一頁正面及背面），自難僅憑扣案小冊上空泛記載
    「阿星二０００」等文字，遽認該扣案小冊上之數字，即係所稱「積欠安非他命
    款項」之意義，進而推測被告丁○○曾為被告丑○○記載販賣安非他命之帳冊，
    且憑該帳冊上記載之空泛綽號及數字，亦不足證明販賣之時地、數量、價格。再
    者，被告丁○○於警訊時雖供述：有時由伊與甲○○、戊○○聯絡買主、洽談價
    錢與約定買賣地點等語（見偵查卷第十六頁），但並未指明時地、數量、價格及
    買主姓名，本院已無從率予推測其究與被告丑○○共犯何次販賣行為。復據證人
    壬○○指證其所施用之安非他命來源僅為被告丑○○，有證人壬○○警訊筆錄可
    考（見偵查卷第十九頁），而子○○於警訊時，亦僅指證其所施用之安非他命係
    向丑○○購買（一次）（見併辦之偵查卷第九頁），且子○○於八十八年二月二
    十日購入安非他命時，係在被告丑○○於八十七年九月二十七日被查獲之後，斯
    時丁○○已與丑○○分手，即無可能與丑○○共同販賣。又被告丁○○與丑○○
    同居期間，縱曾保管丑○○購入之安非他命及其他個人財物，乃同居男女之常情
    ，亦不能據此推測其與丑○○之販賣行為有犯意聯絡。因此，就前開被告丑○○
    販賣安非他命予壬○○及子○○之有罪部分而論，並無證據足以證明被告丁○○
    確有參與任何販賣安非他命之構成要件之行為，自不能遽入被告丁○○於罪；而
    除前開被告丑○○販賣安非他命予壬○○及子○○之有罪部分外，公訴意旨所指
    被告丑○○其他販賣安非他命之犯行，經查並無明確犯罪之時地、販賣之對象、
    價格、數量及所得財物，被告丑○○此部分之犯罪不能證明，已如前述，自亦無
    法證明被告丁○○與其共犯。原審未予詳察，遽認被告丁○○有與被告丑○○共
    同販賣安非他命，容有未洽。被告丁○○上訴意旨執以指摘原判決不當，為有理
    由，應由本院予以撤銷改判，易為被告丁○○無罪之諭知。
六、訊據被告甲○○、戊○○均堅決否認有何販賣安非他命犯行，辯稱：伊固曾與丑
    ○○一同去購買安非他命，但係一同出去，不知其出去之目的，乃途中丑○○始
    稱要去買安非他命，也未與丑○○共同販賣安非他命。至渠等雖依丑○○之請求
    向友人探知是否要購買安非他命，但並無任何人表示要買安非他命等語。經查：
    被告甲○○、戊○○被訴連續販賣安非他命之事實，雖據甲○○於警訊時供稱伊
    曾幫忙接聽電話、收錢、送安非他命與洽詢友人是否擬購買安非他命，曾送安非
    他命予綽號「統仔」、「統仔」之友等語（見偵查卷第十二頁反面、第十三頁）
    ，戊○○於警訊時供稱丑○○有叫伊幫他找買主來買安非他命，伊有替他問過別
    人是否要買安非他命，但因價錢談不攏就沒談成，伊有跟丑○○出去過，但去做
    何事伊不清楚等語（見偵查卷第十頁背面），被告丁○○於警訊時供述有時丑○○會叫伊與甲○○、戊○○聯絡買主、洽談價錢與約定買賣地點等語（見偵查卷
    第十六頁），然被告丑○○始終否認被告丁○○、甲○○、戊○○有為伊販賣安
    非他命。而證人壬○○所指證施用之安非他命來源僅為被告丑○○，有證人壬○○警訊筆錄可考（見偵查卷第十九頁）。且本案乃接獲被告丑○○販賣安非他命
    之線報始聲請搜索票執行搜索而查獲，亦據證人許文豐證述在卷（見原審卷第一
    五四頁八十八年三月二十六日訊問筆錄）。另扣案之小冊子乃被告丁○○依照被
    告丑○○指示，所記錄用途不明之款項，亦與被告甲○○、戊○○無涉，即不得
    作為不利於被告甲○○、戊○○之佐證。何況被告甲○○、戊○○於警訊時不利
    於己之陳述，亦屬空泛之詞，無從證明其二人所參與販賣之對象、時地、數量及
    價格，又查無其他積極證據可證明被告甲○○、戊○○於警訊時不利於己之供述
    與事實相符，揆之上開法條及判例意旨，自不能僅憑被告甲○○、戊○○之自白
    ，遽入人罪，原審以不能證明被告甲○○、戊○○犯罪，因而諭知被告無罪之判
    決，核無不當，檢察官上訴意旨，仍執陳詞任意指摘原判決不當，為無理由，應
    予駁回。
七、被告丑○○、甲○○經合法傳喚，無正當理由不到庭，爰不待其陳述逕行判決。
據上論斷，應依刑事訴訟法第三百六十九條第一項前段、第三百六十四條、第二百九
十九條第一項前段、第三百七十一條，毒品危害防制條例第四條第二項、第八條第二
項、第十八條第一項、第十九條第一項，刑法第十一條前段、第五十六條、第五十一
條第五款，判決如主文。
本案經檢察官林舜問到庭執行職務。
中    華    民    國    八十九    年        二      月      二十四     日
                            臺灣高等法院刑事第二十二庭
                                審判長法  官  童  有  德
                                      法  官  林  明  俊
                                      法  官  林  文  舟
右正本證明與原本無異。
如不服本判決應於收受送達後十日內向本院提出上訴書狀，其未敘述上訴之理由者並
得於提起上訴後十日內向本院補提理由書（均須按他造當事人之人數附繕本）。
                                      書記官  莊  昭  樹
中    華    民    國    八十九    年        三      月        三        日
附錄：本案論罪科刑法條全文
毒品危害防制條例第四條第二項：
製造、運輸、販賣第二級毒品者，處無期徒刑或七年以上有期徒刑，得併科新臺幣七
百萬元以下罰金。
毒品危害防制條例第八條第二項：
轉讓第二級毒品者，處六月以上五年以下有期徒刑，得併科新臺幣七十萬元以下罰
  金。


司法院資訊處製作；財團法人民間司法改革基金會備份。
